臺灣高等法院刑事判決
109年度上訴字第4448號
上  訴  人  臺灣桃園地方檢察署檢察官
被      告  賴嘉陞

                    籍設桃園市○鎮區○○路000號（桃園市○鎮區○○○○○0

                    （現因另案於法務部矯正署ＯＯＯＯ執行中）
            葉宇恆


上列上訴人因被告詐欺等案件，不服臺灣桃園地方法院107年度
訴字第548號，中華民國109年5月13日第一審判決（起訴案號：
臺灣桃園地方檢察署107年度少連偵字第110號、第142號、107 
年度偵字第7904號、第7905號、107年度偵緝字第1100號、第120
2號），提起上訴，本院判決如下：
    主  文
上訴駁回。
    理  由
一、經本院審理結果，認第一審判決對被告丙○○被訴如附表二部
    分暨被告乙○○部分均為無罪之諭知，核無不當，應予維持，
    並引用第一審判決書記載關於無罪部分之證據及理由（如附
    件；至於被告丙○○有罪部分，未據檢察官及被告丙○○上訴而
    告確定，不在本院審判範圍內）。
二、檢察官上訴意旨略以：㈠被告丙○○部分：證人謝○泓於偵查中
    證稱：綽號「海龍」之人有找伊當車手，伊的介紹人是「海
    龍」，伊是被告丙○○介紹擔任車手，伊的對口是邱○浩等語
    ，於原審審理時雖改稱：伊係邱○浩介紹加入詐騙集團，忘
    記詐騙集團成員有何人云云，惟於偵查中就被告丙○○如原判
    決附表二所示犯罪事實證述詳盡明確，且偵查中作證時點距
    離案發時間較近，記憶自較清晰，亦未受他人左右而出於自
    然之陳述，嗣於審判中所為證言，或因與被告丙○○同庭應訊
    ，考量與被告丙○○相識情誼，乃就案情避重就輕，改為對被
    告丙○○有利之證詞，非無可能，是此部分應以其於偵查中之
    證詞較為可信，被告丙○○應為證人謝○泓之詐騙集團上手。
    又被告丙○○於偵查中自承：當時伊找車手謝○泓給另案被告
    陳彥希，因當時機房原本係透過伊到桃園市桃園區中山路找
    被害人甲○○○收取款項，但伊當時有事，就請他們直接跟謝○
    泓聯絡等語，卻於原審審理時更易前詞，否認原判決附表二
    所示被訴事實，多次反覆、前後不一，顯為避重就輕卸責之
    詞，尚難採信，應以偵查中所述為真，足認其確有指揮謝○
    泓、邱○浩等人擔任詐騙集團車手並為原判決附表二之詐欺
    犯行。㈡被告乙○○部分：證人陳○亮於警詢時證稱：當時係綽
    號「小葉」的男子問伊要不要賺錢，伊有問他是上什麼班，
    他說是跟人家出門就有錢拿，就叫伊到桃園市平鎮區東安國
    中附近，後來伊的詐欺上手綽號「海龍」之人就來了，並給
    伊新臺幣（下同）2,000元當作生活費，後來「小葉」於當
    日下午約2時許聯繫伊說要給他1,000元，後來伊就匯款至其
    帳戶，綽號「小葉」就是被告乙○○等語，復於偵查中證稱：
    當時係被告乙○○介紹伊工作，並叫伊去跟別人拿錢，後來伊
    拿到2,000元後，有匯款1,000元給被告乙○○作為介紹費，伊
    並未借錢給被告乙○○等語，另於原審審理時證稱：被告乙○○
    打給伊就跟伊說去找被告丙○○，結果就會有錢拿，後來伊就
    分他1,000元作為介紹費等語，其於警詢、偵查及原審審理
    時供述一致，證稱被告乙○○介紹其加入詐騙集團擔任車手，
    並分得1,000元作為介紹費用，且其並未借款予被告乙○○等
    情，其與被告乙○○素無恩怨，自無故意設詞陷害被告乙○○之
    必要，足認被告乙○○確有介紹陳○亮擔任詐騙集團車手，並
    分得報酬乙情。被告丙○○雖於原審審理時證稱：不認識被告
    乙○○等語，然現今詐騙集團分工縝密，被告丙○○於詐騙集團
    內主要係擔任指揮車手之工作，車手頭與招募車手之人員彼
    此間並無相互認識之必要，以避免部分成員遭查緝後該集團
    立即瓦解，此為現今詐欺集團運作下常見態樣，不足為奇，
    是縱被告丙○○未曾直接與被告乙○○接觸，亦無法直接推論被
    告乙○○非為詐騙集團成員，原判決似嫌速斷。另被告乙○○雖
    辯稱：陳○亮所匯款項係借款云云，然其於原審辯論終結前
    均未提出任何借據或還款證明，所辯委無可採。況其當時已
    成年，然陳○亮尚未成年，並無穩定之收入來源，衡情被告
    乙○○倘出於經濟因素需借款，應會找尋收入較為穩定之人謀
    求協助，而非向未有穩定收入之陳○亮借款，足見此為被告
    乙○○臨訟卸責之詞，不足採信。原審認被告丙○○如附表二所
    示部分及被告乙○○無罪，有違經驗法則、論理法則，採證認
    事之職權行使與自由心證及證據法則之運用，難認適法云云
    。
三、惟查原審依調查證據之結果，斟酌全辯論意旨，認被告丙○○
    被訴如附表二部分暨被告乙○○部分，犯罪不能證明，乃依法
    為被告丙○○被訴如附表二部分及被告乙○○部分均無罪之諭知
    ，並於判決理由詳敘其所憑之證據，對於證人謝○泓於偵查
    中所為不利於被告丙○○之指證，何以不足採信，併已敘明其
    此部分所述情節有何前後歧異之處且乏相關佐證而屬片面證
    述等旨（見第一審判決書第29頁第31行至第31頁第14行），
    就證人陳○亮所述，何以不足為不利於被告乙○○之認定，亦
    已敘明其所言與被告丙○○所述互核不符，又乏相關佐證，自
    難僅憑其片面證述，遽認被告乙○○確有公訴意旨所指犯行等
    旨（見第一審判決書第31頁第22行至第32頁第17行），對檢
    察官所舉各項證據，已逐一剖析，參互審酌，並敘明其取捨
    證據及得心證之理由，觀諸原判決之採證方法及證據之取捨
    均無瑕疵可指，所為論斷從形式上觀察，亦難認有違背經驗
    法則、論理法則或其他違背法令之情形，自不得擷取證人謝
    ○泓於偵查中所為部分證述暨被告丙○○於偵查中之自白，逕
    為不利於被告丙○○之認定，亦難僅憑證人陳○亮證述始終一
    致、復與被告乙○○素無恩怨而無構陷被告乙○○之必要等節，
    即逕採信證人陳○亮之單一指證，遽為不利於被告乙○○之認
    定，至被告乙○○所辯向陳○亮借款乙節，即令查無證據可佐
    ，然依卷存事證，既不足以認定被告乙○○確有參與本案詐欺
    犯行，自難僅因被告乙○○此部分辯解不足採信，即為不利於
    被告乙○○之認定。檢察官上訴仍執原審已詳予斟酌之證據，
    對於原判決已說明事項及屬原審採證認事職權之適法行使，
    仍憑己見而為相異評價，復未提出其他積極證據證明被告丙
    ○○確有公訴意旨所稱如附表二之犯行暨被告乙○○確有公訴意
    旨所指犯行，尚難說服本院推翻原判決關於被告丙○○被訴如
    附表二部分及被告乙○○部分，另為不利於被告丙○○、乙○○之
    認定，其上訴為無理由，應予駁回。
四、被告乙○○經合法傳喚，無正當理由不到庭，爰不待其陳述逕
    行判決。
據上論斷，應依刑事訴訟法第373條、第368條、第371條，判決
如主文。　　　　
本案經檢察官滕治平到庭執行職務。
中　　華　　民　　國　　110 　年　　3 　　月　　25　　日
                  刑事第十六庭  審判長法　官  葉騰瑞
                                      法　官  廖紋妤
                                      法　官  陳芃宇
以上正本證明與原本無異。
被告不得上訴。
檢察官如不服本判決，應於收受送達後20日內向本院提出上訴書
狀，惟須受刑事妥速審判法第9條限制。其未敘述上訴之理由者
，並得於提起上訴後20日內向本院補提理由書(均須按他造當事
人之人數附繕本)「切勿逕送上級法院」。
刑事妥速審判法第9條：
除前條情形外，第二審法院維持第一審所為無罪判決，提起上訴
之理由，以下列事項為限：
一、判決所適用之法令牴觸憲法。
二、判決違背司法院解釋。
三、判決違背判例。
刑事訴訟法第 377 條至第 379 條、第 393 條第 1 款之規定，
於前項案件之審理，不適用之。
                                      書記官  李佳芬
中　　華　　民　　國　　110 　年　　3 　　月　　26　　日